【裁判字號】    90,簡上,45
【裁判日期】    901031
【裁判案由】    給付票款
【裁判全文】
臺灣雲林地方法院民事判決  九十年度簡上字第四五號
    上  訴  人  乙○○
    代  理  人  甲○○
    被  上訴人  丙○○
右當事人間請求給付票款事件，上訴人對於中華民國九十年四月十二日本院斗六簡易
庭八十九年度六簡字第二六一號第一審判決提起上訴，本院判決如左：
    主      文
上訴駁回。
第二審訴訟費用由上訴人負擔。
    事      實
上訴人聲明：原判決廢棄。被上訴人聲明：駁回上訴。兩造之陳述與第一審判決記載
相同者，予以引用外，上訴人補陳略稱：上訴人甲○○因不疑被上訴人會算時表示會
算單上去金欄第二項新台幣（下同）二十萬元及第五項三十萬元均係仲介費用而予以
負擔，然嗣後伊向仲介人曾柏皓查詢實際之仲介費用應為六十萬元，則該二十萬元顯
係被上訴人所虛列，則據不當得利之規定，被上訴人應返還該二十萬元予上訴人甲○
○，是上訴人甲○○依民法第三百三十四條前段規定主張抵銷，且依同法第二百七十
四條規定可知上訴人乙○○亦不負給付之責等語。
    理      由
一、原審依被上訴人之請求，命上訴人本於票據法律關係，連帶清償被上訴人如原審
    主文所示之金額及利息，並依職權宣告假執行。原審斟酌全辯論意旨及調查證據
    之結果，以：被上訴人主張之事實，已據其提出與所述相符之支票及退票理由單
    各乙份為證，上訴人雖自認被上訴人主張之事實，惟以前詞置辯，然上訴人甲○
    ○既自認會算單上黑色字體為被上訴人所寫，藍色字體為伊所加註，而觀之卷附
    會算單所載各項記載僅「去金」之第五項記載「仲介」（即仲介費用之意），其
    餘各項均無如此記載，該會算單既經上訴人甲○○與被上訴人共同會算結果做成
    ，足認彼等二人會算當時就資金往來並無疑義，有關仲介費用乃認可僅支出六十
    萬元，況參諸證人曾柏皓即上訴人甲○○及被上訴人買受土地之仲介人之證詞，
    益證上訴人甲○○知悉且同意被上訴人前後共支出六十萬元之仲介費予曾柏皓，
    則該會算單上記載「仲介」三十萬元（按由上訴人甲○○及被上訴人各負擔一半
    ）並無違誤。雖去金第二項二十萬元部分上訴人主張亦係仲介費用，然被上訴人
    否認之，且該項目黑色字體記載為現金支出，並無仲介之記載，自非屬仲介費用
    之支出，況彼等二人就上揭仲介費用之支付均知悉且同意，苟會算當時，被上訴
    人向上訴人甲○○說明去金第二項「二十萬元」、第五項「三十萬元」均係甲○
    ○應負擔之一半之仲介費用，即明顯與甲○○所知實際支出不符，上訴人甲○○
    焉肯同意該會算單之結果，是被上訴人會算兩造之帳目應係忠實記載，而無浮報
    仲介費用之情，故被上訴人並未對上訴人甲○○負有返還浮報仲介費之債務存在
    ，揆之最高法院十八年上字第一二八號判例意旨，自不得抵銷，上訴人主張抵銷
    要無可取，從而，被上訴人本於票據法律關係主張上訴人負發票人及背書人責任
    ，而為原告勝訴之判決，並依職權宣告假執行，核於法委無違誤。
二、上訴意旨另以：被上訴人已於原審承認該去金第二項二十萬元部分係仲介費用，
    而實際仲介費用據證人曾柏皓之證述乃為六十萬元，足證該二十萬元為被上訴人
    所虛列，伊自得據民法第三百三十四條前段、第二百七十四條規定不負給付之責
    云云。惟為被上訴人所否認，且觀之原審八十九年十二月三日言詞辯論筆錄所載
    ，被上訴人並無上訴人所稱業已自承該二十萬元部分乃仲介費，且有關卷附會算
    單乃上訴人甲○○與被上訴人共同會算，而上訴人甲○○亦於斯時既已知悉且同
    意被上訴人支出共計六十萬元之仲介費用予訴外人曾柏皓等情，已如前述，苟上
    訴人甲○○所述被上訴人於會算時曾告知該二十萬元亦為仲介費一事為真，上訴
    人甲○○焉不質疑被上訴人多支出之仲介費流向為何，且記載項目為何未如同該
    三十萬元部分記載「仲介」，反記載「現金」等情，而同意該會算單之結果，是
    上訴人所辯不足採信，故上訴人以上述理由指摘原判決不當，求予廢棄原判決，
    被上訴人於第一審之訴駁回，為無理由，應予駁回。
三、本件上訴為無理由，依民事訴訟法第四百三十六條之一第三項、第四百四十九條
    第一項、第七十八條，判決如主文。
中      華      民      國    九十    年      十      月      三十一    日
                                  臺灣雲林地方法院民事第二庭
~B審判長法官  陳宏卿
~B法      官  陳婉玉
~B法      官  陳秋如
右為正本係照原本作成。
本件不得上訴。
中      華      民      國    九十    年      十      月      三十一    日
~B法院書記官  廖錦棟


司法院資訊處製作；財團法人民間司法改革基金會備份。
